臺灣高等法院臺中分院刑事判決　　　　 96年度上訴字第594號
上　訴　人　臺灣彰化地方法院檢察署檢察官捷股
被　　　告　甲○○
　　　　　　　　　　（現另案於台灣彰化監獄執行中）
上列上訴人因被告毒品危害防制條例案件，不服臺灣彰化地方法
院95年度訴字第2001號中華民國95年12月29日第一審判決起訴案
號：臺灣彰化地方法院檢察署95年度毒偵字第4251號），提起上
訴，本院判決如下：
    主  文
上訴駁回。
    事  實及理  由
一、本案經本院審理結果，認第一審判決認事用法及量刑均無不
    當，應予維持，並引第一審判決書記載之事實、證據及理由
    。（如附件）
二、檢察官上訴意旨略以：被告另於95年11月15日下午4時許，
    在彰化縣北斗鎮○道里○○道路之農田草寮內，施用毒品海
    洛因一次，經核與原審判決認定之犯行，在法律評價上各應
    屬包括一罪之集合犯，應併予審理等語。
三、本院查：
  (一)按刑法第56條連續犯之規定業於94年1月7日修正公布刪除，
    並於95年7月1日施行，而依新法對於上開反覆實施犯罪模式
    之對應處置，除合於「接續犯」或「包括一罪」之情形外，
    則僅能依數罪併罰之規定個別處斷。又連續數行為而犯同一
    之罪名，部分之數行為，發生在新法施行前者，新法施行後
    ，該部分適用最有利於行為人之法律，若其中部分之一行為
    或數行為，發生在新法施行後者，該部分不能論以連續犯（
    最高法院95年第8次刑事庭會議決議意旨參照）。而依最高
    法院86年台上字第3295號判例意旨，數行為於同時同地或密
    切接近之時地實施，侵害同一之法益，各行為之獨立性極為
    薄弱，依一般社會健全觀念，在時間差距上，難以強行分開
    ，在刑法評價上，以視為數個舉動之接續施行，合為包括之
    一行為予以評價，較為合理，方屬接續犯之範疇，足見「接
    續犯」之成立，係以時、空密接性為前提要件，即透過對於
    同一法益之同種類侵害行為繼續不間斷之實行，業已稀釋個
    別行為之獨立性，致使刑法評價時將之視為單一、整體之犯
    罪行為，以符合社會一般人對於行為概念之認知，並與行為
    人之犯罪目的相互結合；至於學理上「包括一罪」概念中，
    與施用毒品之犯罪型態較有關聯者，應屬「集合犯」之態樣
    ，此即依一般社會通念，特定犯罪行為具有反覆實施之特性
    ，立法者於制定刑罰法律之初，亦已認知該種行為類型之反
    覆性，而有意藉由法條中客觀構成要件之行為要素，涵括上
    開具有反覆實施特性之數個犯罪行為，仍僅接受一次刑法之
    評價為已足；然施用毒品犯罪，或為零星偶一之施用，或長
    期不間斷的反覆施用，均有其可能性，是自難認立法者於制
    定刑罰法律之初，已認知施用毒品行為必屬具反覆性之犯罪
    ，且有意藉由法條中客觀構成要件之行為要素，涵括上開具
    有反覆實施特性之數個犯罪行為。況實務上最高法院歷來僅
    將專以觸犯該等法條之罪，為其日常生活之職業者之常業犯
    ，認為其性質上屬多數行為之集合犯，在法律上將之擬制為
    一罪（即學理上稱之實質上一罪）（最高法院92年台上字
    5115號判決、92年台上字第4959號判決、93年台上字第3609
    號判決、94年台上字第4567號判決），而本次刑法修正既依
    據「刑罰公平原則」之考量，刪除有關連續犯之規定，並將
    含有連續犯性質之常業犯一併全數刪除（參見刑法修正草案
    總說明），則再以集合犯之概念評價多數施用毒品之行為，
    即有不當，因此，多次施用毒品犯罪之行為，當無論以「集
    合犯」之餘地，此時則應回歸一般刑法上行為單、複數之認
    定，而予論罪科刑，較稱妥適。是檢察官認其於95年11月15
    日施用毒品犯行與本案有一罪關係而請求併辦，自有誤會。
  (二)被告甲○○前因施用毒品案件，經觀察、勒戒後，認無繼續
    施用毒品之傾向，經原審法院以87年度少調字第730、786號
    為不付審理裁定確定；又因施用毒品案件，經觀察、勒戒後
    ，認有繼續施用毒品之傾向，經原審法院裁定令入戒治處所
    施以強制戒治，於民國88年9月13日裁定停止戒治，所餘戒
    治期間付保護管束，復因期間屆滿，經裁定不付保護處分；
    再因施用毒品案件，經同院於89年10月11日裁定令入戒治處
    所，施以強制戒治一年，其後經裁定停止戒治，所餘戒治期
    間付保護管束，於90年10月11日保護管束期滿，經同院於同
    年10月30日不付審理裁定確定；復於92年間因施用第一、二
    級毒品等案件，經同院以92年度訴字第277號判決分別判處
    有期徒刑九月、七月，又因竊盜案件，經同院以92年度易字
    第540號判決判處有期徒刑三月，經同院定其應執行刑為有
    期徒刑一年四月確定，於94年3月3日縮短刑期假釋出監付保
    護管束，至同年4月20日屆滿，未經撤銷假釋，以已執行完
    畢論；再因施用毒品案件，經同院於95年8月31日以95年度
    訴字第1294號判決判處有期徒刑十月確定，詎被告仍不知戒
    絕毒癮，再為本件犯行，本院認施用毒品，除戕害自身之健
    康、生命外，並已衍生危害家庭之不良後果，且損及社會、
    國家之整體利益，被告既曾施用毒品，經法院判處有期徒刑
    ，並已執行完畢，尚不能深切體悟，自愛自重，猶不顧施用
    毒品對其個人、家庭及社會、國家所造成之危害及負累，而
    再犯之，難認其罪責係屬輕微，自應受相當之刑罰制裁，始
    符社會正義，參酌施用第一級毒品海洛因之法定刑為六月以
    上五年以下有期徒刑之罪。原審審酌被告之素行、犯罪之動
    機、情節、所生危害及其他犯罪情節並犯後之態度等一切情
    狀，量處有期徒刑一年，量刑尚稱妥適，本件上訴為無理由
    ，應予駁回。
四、據上論斷，應依刑事訴訟法第三百六十八條、第三百七十三
    條，判決如主文。
本案經檢察官乙○○到庭執行職務。
中　　華　　民　　國　　96　　年　　3　　月　　28　　日
            刑事第四庭    審判長法　官  洪  耀  宗
                                法　官  江  德  千
                                法　官  劉  登  俊
上列正本證明與原本無異。
如不服本判決應於收受送達後十日內向本院提出上訴書狀，其未
敘述上訴之理由者並得於提起上訴後十日內向本院補提理由書（
均須按他造當人之人數附繕本）。
                                書記官  粘  銘  環
中　　華　　民　　國　　96　　年　　3 　　月　　29　　日
附件
臺灣彰化地方法院刑事判決　　　　　　　95年度訴字第2001號
公　訴　人　臺灣彰化地方法院檢察署檢察官
被　　　告　甲○○　男　24歲（民國○○年○月○○日生）
　　　　　　　　　　身分證統一編號：Ｚ000000000號
　　　　　　　　　　住彰化縣北斗鎮○○路20之1號
                  （現另案於臺灣彰化監獄彰化分監執行中）
上列被告因違反毒品危害防制條例案件，經檢察官提起公訴（九
十五年度毒偵字第四二五二號），被告於準備程序中就被訴事實
為有罪之陳述，經告以簡式審判之旨，並聽取意見後，本院合議
庭裁定由受命法官獨任進行簡式審判程序，判決如下：
    主    文
甲○○施用第一級毒品，累犯，處有期徒刑壹年。
    犯罪事實及理由
一、犯罪事實：
    甲○○前因施用毒品案件，經觀察、勒戒後，認無繼續施用
    毒品之傾向，經本院以八十七年度少調字第七三０、七八六
    號為不付審理裁定確定；又因施用毒品案件，經觀察、勒戒
    後，認有繼續施用毒品之傾向，經本院裁定令入戒治處所施
    以強制戒治，於民國八十八年九月十三日裁定停止戒治，所
    餘戒治期間付保護管束，復因期間屆滿，經裁定不付保護處
    分；再因施用毒品案件，經本院於八十九年十月十一日裁定
    令入戒治處所，施以強制戒治一年，其後經裁定停止戒治，
    所餘戒治期間付保護管束，於九十年十月十一日保護管束期
    滿，經本院於同年十月三十日不付審理裁定確定；復於九十
    二年間因施用第一、二級毒品等案件，經本院以九十二年度
    訴字第二七七號判決分別判處有期徒刑九月、七月，又因竊
    盜案件，經本院以九十二年度易字第五四０號判決判處有期
    徒刑三月，經本院定其應執行刑為有期徒刑一年四月確定，
    於九十四年三月三日縮短刑期假釋出監付保護管束，至同年
    四月二十日屆滿，未經撤銷假釋，以已執行完畢論；再因施
    用毒品案件，經本院於九十五年八月三十一日以九十五年度
    訴字第一二九四號判決判處有期徒刑十月確定，現於臺灣彰
    化監獄彰化分監執行中。詎仍不知悔改，復基於施用第一級
    毒品之犯意，於九十五年九月十八日十四時許，在彰化縣北
    斗鎮○○路聯裕加油站廁所內，以將海洛因摻水置於針筒內
    注射之方式，施用第一級毒品海洛因一次。嗣於同年月二十
    二日十三時許，為警查獲，且經採其尿液送驗結果，呈可待
    因、嗎啡陽性反應。
二、本案證據：
  (一)被告自白。
  (二)應受尿液採驗人尿液檢體採集送驗記錄表一紙。
  (三)銓昕科技股份有限公司濫用藥物尿液檢驗報告一紙。
  (四)臺灣高等法院被告前案紀錄表、臺灣彰化地方法院檢察署刑
    案資料查註紀錄表各一份。
三、不另為無罪之諭知部分：
  (一)公訴意旨另以：被告自九十五年八月三十一日前案判決宣示
    後某日起，至九十五年九月十七日止，在彰化縣北斗鎮○○
    路聯裕加油站廁所內等處，有多次施用第一級毒品之犯行，
    與上揭犯罪事實所示之犯行屬包括一罪之集合犯，因認被告
    此部分行為亦涉犯毒品危害防制條例第十條第一項之施用第
    一級毒品罪嫌。
　(二)按犯罪事實應依證據認定之，無證據不得認定犯罪事實；被
    告之自白，不得作為有罪判決之唯一證據，仍應調查其他必
    要之證據，以查其是否與事實相符；又不能證明被告犯罪者
    ，應諭知無罪之判決，刑事訴訟法第一百五十四條第二項、
    第一百五十六條第二項、第三百零一條第一項分別定有明文
    。次按刑法第五十六條連續犯之規定業於九十四年二月二日
    修正公布刪除，並於九十五年七月一日施行，而依新法對於
    上開反覆實施犯罪模式之對應處置，除合於「接續犯」或「
    包括一罪」之情形外，則僅能依數罪併罰之規定個別處斷。
    依最高法院八十六年臺上字第三二九五號判例意旨，數行為
    於同時同地或密切接近之時地實施，侵害同一之法益，各行
    為之獨立性極為薄弱，依一般社會健全觀念，在時間差距上
    ，難以強行分開，在刑法評價上，以視為數個舉動之接續施
    行，合為包括之一行為予以評價，較為合理，方屬接續犯之
    範疇，足見「接續犯」之成立，係以時、空密接性為前提要
    件，即透過對於同一法益之同種類侵害行為繼續不間斷之實
    行，業已稀釋個別行為之獨立性，致使刑法評價時將之視為
    單一、整體之犯罪行為，以符合社會一般人對於行為概念之
    認知，並與行為人之犯罪目的相互結合；至於學理上「包括
    一罪」概念中，與施用毒品之犯罪型態較有關聯者，應屬「
    集合犯」之態樣，此即依一般社會通念，特定犯罪行為具有
    反覆實施之特性，立法者於制定刑罰法律之初，亦已認知該
    種行為類型之反覆性，而有意藉由法條中客觀構成要件之行
    為要素，涵括上開具有反覆實施特性之數個犯罪行為，仍僅
    接受一次刑法之評價為已足；然施用毒品犯罪，或為零星偶
    一之施用，是自難認立法者於制定刑罰法律之初，已認知該
    種行為類型之反覆性，且有意藉由法條中客觀構成要件之行
    為要素，涵括上開具有反覆實施特性之數個犯罪行為。再者
    ，反覆施用毒品多次之行為，在九十五年七月一日新刑法施
    行以前，實務上均認定為連續犯，並非集合犯，自亦不可能
    因九十五年七月一日施行之新刑法已刪除連續犯之規定，而
    將之改認定為集合犯。基上，多次施用毒品犯罪之行為，當
    無論以「集合犯」之餘地，此時則應回歸一般刑法上行為單
    、複數之認定，而予論罪科刑，較稱妥適。
  (三)查起訴書認被告涉犯此部分犯行，係以被告於偵查中坦稱有
    於上開時點多次施用海洛因為其主要論據，惟此部分犯行除
    被告上開自白外，並無任何尿液檢驗報告可供本院查核，復
    無其他證據足資證明，自難僅憑被告自白遽認被告確有此部
    分之犯行，況亦不符合接續犯或集合犯之概念，已如前述，
    本諸罪疑唯輕原則，本院就此部分尚無法形成被告有上開犯
    行之明確心證，揆之前揭規定，本應就此部分為無罪之諭知
    ，惟因公訴意旨認此部分與前開論罪科刑部分，有實質上一
    罪關係，爰不另為無罪之諭知。
四、退併部分：
    臺灣彰化地方法院檢察署九十五年度毒偵字第四八一五號移
    送併辦意旨略以：被告於九十五年十月三十日十四時許，在
    彰化縣北斗鎮○○路聯裕加油站廁所內，施用第一級毒品海
    洛因一次，因認被告此部分行為亦涉犯毒品危害防制條例第
    十條第一項之施用第一級毒品罪嫌，與起訴部分在法律評價
    上屬於包括一罪，具實質上一罪關係，故移請併案審理等語
    。惟：如上開三(二)所述，反覆施用毒品多次之行為，並不符
    合接續犯或集合犯之概念，非可逕論以「包括一罪」，故而
    ，檢察官移送併案審理部分之被告所為，與本案並無實質上
    一罪關係，本院無從併予審究，是此部分應退由檢察官另行
    處理。
五、應依刑事訴訟法第二百七十三條之一第一項、第二百九十九
    條第一項前段、第三百十條之二、第四百五十四條第一項，
    毒品危害防制條例第十條第一項，刑法第十一條前段、第四
    十七條第一項，判決如主文。
六、如不服本判決，應於判決送達後十日內，向本院提出上訴狀
    （須附繕本），上訴於臺灣高等法院臺中分院。
本案經檢察官黃淑媛到庭執行職務。
中    華    民    國    95  　年    12    月    29    日
                  刑事第一庭  法  官  周　莉　菁
以上正本證明與原本無異。
如不服本判決，應於判決送達後十日內向本院提出上訴狀 (須附
繕本)。
中    華    民    國    95  　年    12    月    29    日
                              書記官  黃　當　易
附錄本判決論罪科刑法條：
毒品危害防制條例第十條第一項：
施用第一級毒品者，處六月以上五年以下有期徒刑。
